【裁判字號】    89,易,423
【裁判日期】    891016
【裁判案由】    竊盜
【裁判全文】
台灣苗栗地方法院刑事判決                          八十九年度易字第四二三號
    公  訴  人  臺灣苗栗地方法院檢察署檢察官
    被      告  甲○○
右列被告因竊盜案件，經檢察官提起公訴（八十九年度偵字第一○五二號），本院判
決如左：
    主  文
甲○○無罪。
    理  由
一、公訴意旨略以：被告甲○○曾於民國八十六年間因竊盜案件，經臺灣新竹地方法
    院判處有期徒刑七月，並於八十七年六月九日執行完畢，猶不知悔改，復意圖為
    自己不法之所有，於八十九年二月六日上午十一時許，在苗栗縣竹南鎮○○路麥
    克龍遊藝場前，以自備鑰匙（未扣案），竊取丙○○所使用車牌號碼ＩＦＫ─八
    六０號重型機車一部（該機車係屬丙○○之婆婆鄭桂香所有，而於八十九年一月
    十日上午，在苗栗縣頭份鎮○○里○○鄰○○○路五十五號自宅前失竊），得手
    後留供己用，嗣於同年二月八日下午因該贓車故障而將之棄置於竹南鎮○○里○○○路旁，該機車於二月八日下午十五時許尋獲並發還彭堯鈴），再於八十九年
    二月十六日下午六時許，在苗栗縣造橋鄉朝陽村九鄰海埔仔三十二之四號，經警
    循線查獲，認被告涉嫌竊盜罪嫌。
二、按犯罪事實應依證據認定之，無證據不得推定其犯罪事實，不能證明被告犯罪者
    ，應諭知無罪之判決，刑事訴訟法第一百五十四條及第三百零一條第一項分別定
    有明文。而認定不利於被告之事實，須依積極証據，苟積極証據不足為不利被告
    事實之認定時，即應為有利被告之認定，更不必有何有利之証據。且刑事訴訟法
    上所謂認定犯罪事實之証據，係指足以認定被告確有犯罪行為之積極証據而言，
    該項証據自須適合於被告犯罪事實之認定，始得採為斷罪資料（最高法院四十年
    台上字第八六號、二十二年上字第二八四二號、三十年上字第八一六號、二十九
    年上字第三一０五號判例參照）。再者，認定犯罪事實應依証據，如未能發現相
    當証據，或証據不足以証明，自不能以推測或擬制之方法，以為裁判基礎，故被
    告否認犯罪事實所持之辯解，縱屬不能成立，仍非有積極証據足以証明其犯罪行
    為，不能遽為有罪之認定（最高法院二十一年上字第四七四號、三十年上字第四
    八二號、三十年上字第一八三一號、四十年台上字第八六號判例參照）。又被害
    人之陳述如無瑕疵，且就其他方面調查又與事實相符，固足採為科刑之基礎，倘
    其陳述尚有瑕疵，則在未究明前，遽採為論罪科刑之根據，即難認為適法（最高
    法院六十一年台上字第三０九九號判例參照）。
三、本件公訴意旨認被告涉犯上開罪嫌，無非以被告甲○○於警察偵訊中供認不諱，
    並與被害人彭堯鈴指述和證人丁○○證述情節相符，及有贓物認領保管單一紙在
    卷為主要論據。
四、被告甲○○堅決否認有何竊盜之犯行。辯稱：並沒有於八十九年二月六日上午十
    一時在竹南鎮○○路麥克龍遊藝場竊取被害人丙○○所有前開重機車，於警訊陳
    述不正確等語。經查：證人即本案承辦警員戊○○於八十九年六月十五日結證稱
    ：本案係因證人丁○○之指證，並經被告於警訊中自白才查獲等情節，而經本案
    多次拘提及通知證人丁○○到庭證述如下：（一）八十九年八月四日證稱：「（
    你何時見到甲○○騎IFK-860號重機車？）八十九年六月二日下午，在竹南火車
    站看到甲○○騎，車子有無特徵我不知道，我只看過他騎紅色機車，因我與他聊
    天。（有無告知你車子何來？）沒有，我只看過他騎一次」。（二）八十九年九
    月四日證稱：「（如何指認甲○○竊盜？）我在竹南火車站看到甲○○騎紅色機
    車經過。（有無看到車牌？）沒有看到。（為何與警訊中不同？）是大同所主管
    教我去作證。他問我有沒有看過甲○○騎紅色機車，我說有，其他都是警員自己
    寫。」「（檢察官詰問：何時看到甲○○騎機車？）做筆錄前五、六天。（警訊
    中言：『在竹南鎮○○里○○○路上，看到甲○○騎成乙部IFK-860號重機車』
    為何與今天所言不同？）警訊筆錄警員自己寫的。（檢察官問：警訊筆錄中是如
    何寫？）是警員教我寫，我不會寫，我請警員自己寫。(檢察官問：警員如何問
    你？)警員問我有無看到甲○○騎機車，我說有，在竹南火車站前看過。(檢察官
    問：警訊中言『在竹南鎮○○里○○○路上，看到甲○○騎乘乙部ＩＦＫ─八
    六０號重機車，並停於該處？』是警員自己寫的。(檢察官問：有無說機車車牌
    號碼？)我不認識字，也不認識英文字。（三）（法官問：筆錄如何做？）我只
    有簽名，林警員問我，我回答。我有說我有看過甲○○騎機車，但什麼牌的車子
    ，我不清楚。（法官問：是否不確定甲○○騎的是ＩＦＫ─八六０號重型機車？
    ）我只確定是紅色之車子，號碼我不確定。（法官問：是否確定就是失竊之機車
    ？）我也不知道。我只指這台可能是他騎的，因號碼我沒有看。（檢察官問：在
    何處看到甲○○騎此車？）在竹南火車站。（檢察官問：為何與警訊中所言不同
    ？）我家是住在台糖那邊。（檢察官問：甲○○騎何種車型？）紅色之重型機車
    。（檢察官問：請證人丁○○唸筆錄？）我不識字。我唸到國中肄業。（檢察官
    問：是自己報案，還是其它方式？）警員打電話找我過去的。（法官問：為何確
    定停放之機車是甲○○騎？）因要回家路過該處看到甲○○騎乘，仍在行進中，
    但突然排氣管冒濃煙，致故障停於該處。（法官問：在警訊中有無說「甲○○平
    日素行不良，且當時他神情慌張，棄車於現場，徒步離開」？）沒有。（法官問
    ：看到甲○○把車子停放在該處，為何又說沒有看到他神情慌張，棄車於現場，
    徒步離開。）是綽號「黑狗」姓名不詳男子朋友告訴我上開情形的。」等情節一
    一比較可知，證人丁○○並沒有親自見到被告甲○○竊取前開車輛，更不確定所
    騎車輛為失竊車輛，而其屢次指述除在竹南火車站看到被告騎紅色機車為一致外
    ，其餘與警訊、本院訊問及審理中證述就所騎車號、地點、是否搭載證人丁○○
    均不相同，甚至證人丁○○亦未親自見到被告甲○○因車突然排氣管冒濃煙，致
    故障停於該處將車停放在台糖路上，係聽聞於綽號「黑狗」姓名不詳男子朋友，
    則依據刑事訴訟法第一百五十九條規定：「證人於審判外之陳述，除法律有規定
    者外，不得作為證據。」可證綽號「黑狗」上開證述為審判外陳述亦難為證。且
    除上開證述不一外，證人丁○○另證稱「只見被告騎紅色機車，可能為失竊之車
    。」，則依據刑事訴訟法第一百六十條規定：「證人個人之意見或推測之詞，不
    得作為證據。」可見亦不得採為不利被告之證據。（四）綜上可知，証人丁○○
    之指証有瑕疵，並有明顯出入，自不得以其有瑕疵之指述遽入被告於罪。本案被
    害人丙○○指述：「上開機車於八十九年一月十日在苗栗縣頭份鎮○○里○○鄰
    ○○○路五五號前自宅前失竊，沒有發現可疑人。」（見偵卷第七頁背面至八頁
    ），亦未親自見到被告甲○○竊取前開車輛。是本案雖被告曾於警訊中自白上開
    事發經過，然被告辯稱在警局被刑求，經承辦警員戊○○到庭結證：「被告自由
    陳述的。我有告知權利。」等情，而無從查証，惟依前開判例及刑事訴訟法第一
    百五十六條第二項：「被告之自白，不得作為有罪判決之唯一證據。」之規定，
    亦不得因被告於警局之自白，即反推遽認被告有罪。又被告之姊姊乙○○到庭證
    稱確實有紅色機車借予被告使用，是證人丁○○所見被告騎紅色機車，亦不能證
    明係騎被害人丙○○所失竊之機車。此外，本院復查無其他積極證據足以認定被
    告甲○○有公訴人所指之竊盜犯行。揆諸首揭說明，即應為有利被告事實之認定
    ，為其無罪之諭知。據上論斷，應依刑事訴訟法第三百零一條第一項，判決如主
    文。本案經檢察官黃智勇到庭執行職務。
中      華      民      國      八十九    年     十     月      十六    日
                                        台灣苗栗地方法院刑事庭
                                            法  官  張  珈  禎
右正本證明與原本無異。
如不服本判決，應於送達後十日內向本院提出上訴狀（須附繕本），上訴於台灣高等
法院台中分院。
                                            書記官  楊  慧  萍
中      華      民      國      八十九    年     十     月      十八    日


司法院資訊處製作；財團法人民間司法改革基金會備份。
